【裁判字號】    98,易,1348
【裁判日期】    990122
【裁判案由】    詐欺
【裁判全文】
臺灣高雄地方法院刑事判決              98年度易字第1348號
公  訴  人  臺灣高雄地方法院檢察署檢察官
被      告  乙○○
上列被告因詐欺案件，經檢察官提起公訴（98年度偵緝字第2031
、2032號），被告於本院準備程序中，就被訴事實為有罪之陳述
，經法官告知簡式審判程序之旨，並聽取公訴人及被告之意見後
，本院合議庭裁定由受命法官獨任進行簡式審判程序，判決如下
：
    主  文
乙○○幫助犯詐欺取財罪，共貳罪，各處有期徒刑肆月，如易科
罰金，均以新臺幣壹仟元折算壹日。應執行有期徒刑柒月，如易
科罰金，以新臺幣壹仟元折算壹日。
    事  實
一、乙○○明知金融機構之帳戶為個人理財之重要工具，係個人
    財產、信用之表徵，如將帳戶之存摺、金融卡及密碼交予他
    人使用，將有作為財產犯罪工具之可能，且亦知詐欺集團經
    常利用所取得之他人存款帳戶進行轉帳，目的即在取得詐欺
    款項並掩飾其等犯行，以逃避執法人員之查緝，竟仍容任所
    提供之帳戶可能被詐欺集團用以為詐欺取財結果之發生，而
    基於幫助他人實施詐欺取財犯罪之不確定故意，先後為下列
    行為：
  (一)於民國96年11月間某日，在高雄市○○路與民權路口之全家
    便利商店內，將其於83年3 月2 日向高雄縣大寮鄉大發郵局
    所申請開立帳號00000000000000號帳戶（該帳戶原戶名為劉
    炳宏，後因劉炳宏變更姓名為乙○○，而於91年1 月24日變
    更戶名為乙○○）之存摺、金融卡及密碼，交付予真實姓名
    年籍不詳，自稱「甲○○」（音譯）之成年男子，嗣該自稱
    「甲○○」之成年男子取得上開物品後，再提供給所屬之詐
    欺集團使用；緣該詐欺集團成員在取得乙○○上開物品前，
    已先於報章雜誌上刊登投資香港外匯基金之廣告，詎己○○
    見該廣告後，撥打電話與該詐欺集團聯絡，該詐欺集團成員
    遂基於意圖為自己不法所有之犯意聯絡，自95年8 、9 月間
    ，陸續以電話聯絡邀約己○○投資各國基金、香港馬會及香
    港大家樂等詐術，使己○○陷於錯誤，而於該詐欺集團取得
    乙○○上開物品後之96年11月30日，匯款新臺幣（下同）
    136,000 元至乙○○上開郵局帳戶內，該詐欺集團旋即將上
    開款項提領一空，致己○○受有損害。嗣法務部調查局南投
    縣調查站人員因調查詐欺案件，始循線查獲上情。
  (二)於96年12月間某日，在高雄縣鳳山市某麥當勞店內，將其於
    93年2 月26日向合作金庫商業銀行（下稱合庫銀行）大發分
    行所申請開立帳號0000000000000 號帳戶之存摺、金融卡及
    密碼，再交付予上開自稱「甲○○」之成年男子，嗣該自稱
    「甲○○」之成年男子取得乙○○上開物品後，復提供給所
    屬之詐欺集團使用，而該詐欺集團成員在取得乙○○上開物
    品後，則基於意圖為自己不法所有之犯意聯絡，分別為下列
    行為：
  1.該詐欺集團在取得乙○○上開物品前，已先由集團成員中某
    真實姓名年籍不詳之成年女子2 名，分別自稱「張玉玲」、
    「趙雅貞」，自95年6 月間起，陸續以電話聯絡戊○○，並
    以邀約其加入香港六合彩有限責任公司、簽注香港六合彩及
    要賠償其未中獎損失等詐術，使戊○○陷於錯誤，而於該詐
    欺集團取得乙○○上開物品後之96年12月20日下午1 時44分
    許，至合庫銀行淡水分行匯款60,000元至乙○○上開合庫銀
    行帳戶內，該詐欺集團旋即將上開款項提領一空，致戊○○
    受有損害。
  2.該詐欺集團成員中某真實姓名年籍不詳之成年女子，於96年
    12月20日下午2 時許，以門號0000000000號行動電話撥打至
    丙○○家中，謊稱係其女兒，翌日要至丙○○家中玩云云；
    又於96年12月21日上午10時許，再以冒稱係丙○○女兒之詐
    術，於電話中向丙○○借貸金錢，使丙○○因而陷於錯誤，
    並向其房東丁○○借款，復委請丁○○匯款，丁○○遂於當
    日中午12時許，匯款40,000元至乙○○上開合庫銀行帳戶內
    ，該詐欺集團旋即將上開款項提領一空，致丁○○、丙○○
    受有損害。嗣戊○○、丙○○、丁○○報警處理，始循線查
    悉上情。
二、案經宜蘭縣政府警察局宜蘭分局報請暨法務部調查局南投縣
    調查站報請臺灣屏東地方法院檢察署呈請臺灣高等法院高雄
    分院檢察署令轉臺灣高雄地方法院檢察署檢察官偵查起訴。
    理  由
一、按本件被告乙○○所犯係死刑、無期徒刑、最輕本刑為3 年
    以上有期徒刑以外之罪，亦非屬高等法院管轄之第一審案件
    ，被告於本院準備程序中，就被訴事實均為有罪之陳述，經
    告知簡式審判程序之旨，並聽取公訴人及被告之意見後，本
    院合議庭依刑事訴訟法第273 條之1 第1 項裁定進行簡式審
    判程序，是本案之證據調查，依同法第273 條之2 之規定，
    不受同法第159 條第1 項、第161 條之2 、第161 條之3 、
    第163 條之1 及第164 條至第170 條所規定證據能力認定及
    調查方式之限制，合先敘明。
二、上開犯罪事實，業據被告乙○○於本院準備程序及審理中坦
    承不諱（見本院易字卷第31、81、88頁），核與證人即被害
    人己○○、戊○○、丙○○、丁○○於警詢中證述情節相符
    ，復有被告上開大寮大發郵局帳戶之開戶資料、變更帳戶資
    料、95年8 月1 日至97年6 月25日之交易明細（見調查局卷
    第214 至217 頁）、合庫銀行存款憑條、郵政跨行匯款申請
    書、被告上開合庫銀行大發分行之存摺存款綜合約定書、新
    開戶建檔登錄單、身分證正反面影本、96年6 月1 日至97年
    6 月30日期間資金往來交易明細（見宜蘭縣政府警察局宜蘭
    分局刑事偵查卷第10頁、第14頁、第19至23頁）、個人姓名
    / 原姓名更改資料查詢結果、高雄市政府警察局苓雅分局98
    年12月11日高市警苓分偵字第0980 036538 號函暨所附被告
    97年1 月12日警詢筆錄、報案三聯單、紀錄表、中華郵政股
    份有限公司鳳山郵局98年12月4 日鳳營字第0980101590號函
    暨所附被告上開郵局帳戶之存簿變更資料、本院98年12月17
    日辦理刑事案件電話紀錄查詢表（見本院易字卷第12頁、第
    16至20頁、第22至23頁、第24頁）附卷可稽，足認被告上開
    任意性自白與事實相符，應堪採信。從而，本件事證明確，
    被告犯行洵堪認定，應予依法論科。
三、按刑法上之幫助犯，係對於犯罪與正犯有共同之認識，而以
    幫助之意思，對於正犯資以助力，而未參與實施犯罪之行為
    者而言。是以，如未參與實施犯罪構成要件之行為，且係出
    於幫助之意思提供助力，即屬幫助犯，而非共同正犯。本件
    被告將上開郵局及合庫銀行帳戶之存摺、金融卡及密碼，交
    付予自稱「甲○○」之成年男子，而該名男子再提供予詐欺
    集團使用，使詐欺集團得基於詐欺取財之犯意，向己○○、
    戊○○、丙○○、丁○○詐取財物，此外復無證據證明被告
    有參與詐欺取財犯行之構成要件行為，揆諸前揭說明，自應
    論以幫助犯。是本件核被告上開犯罪事實一(一)(二)所為，係對
    於詐欺集團成員遂行詐欺取財犯行資以助力，均係犯刑法第
    30條第1 項前段、第339 條第1 項之幫助詐欺取財罪。而就
    上開犯罪事實一(二)，被告係以一交付合庫銀行帳戶存摺、金
    融卡及密碼之幫助行為，幫助詐欺集團為該2 次詐欺取財犯
    行，為想像競合犯，應依刑法第55條規定，論以一幫助詐欺
    取財罪。又被告上開郵局及合庫銀行帳戶，係分別交付予自
    稱「甲○○」之成年男子，業據被告供承在卷（見本院易字
    卷第30、80、81頁），是被告所犯上開2 罪間，犯意各別，
    行為互殊，應予分論併罰。另被告係幫助犯，已如前述，爰
    依刑法第30條第2 項之規定，按正犯之刑減輕之。爰審酌被
    告明知目前國內詐騙行為猖獗，竟仍將帳戶交付予他人使用
    ，使詐欺集團用以為詐欺取財之犯行，不僅造成執法機關不
    易查緝，嚴重危害社會治安，助長社會詐騙歪風，更造成被
    害人求償上之困難，所為實不足取，然被告並未實際參與詐
    欺取財犯行，且已於本院審理時坦承犯行，態度尚佳，並參
    酌被害人遭詐騙之金額、被告之學經歷、家庭狀況及職業等
    一切情狀，分別量處如主文所示之刑及易科罰金之折算標準
    ，並定其應執行之刑，另依司法院釋字第662 號解釋意旨及
    98年12月30日公布新修正之刑法第41條第8 項規定，一併諭
    知易科罰金之折算標準，以資懲儆。
據上論斷，應依刑事訴訟法第273 條之1 第1 項、第299 條第1
項前段，刑法第339 條第1 項、第30條第1 項前段、第2 項、第
55條、第41條第1 項前段、第51條第5 款，刑法施行法第1 條之
1 ，判決如主文。
本案經檢察官陳建州到庭執行職務。
中    華    民    國    99    年     1    月    22    日
                  刑事第十三庭  法  官  王宗羿
以上正本證明與原本無異。
如不服本判決應於收受判決後10日內向本院提出上訴書狀，並應
敘述具體理由。其未敘述上訴理由者，應於上訴期間屆滿後20日
內向本院補提理由書(均須按他造當事人之人數附繕本)「切勿逕
送上級法院」。
中    華    民    國    99    年    1     月    22    日
                               書記官   蔡毓琦
附錄論罪科刑法條
中華民國刑法第339條
意圖為自己或第三人不法之所有，以詐術使人將本人或第三人之
物交付者，處5 年以下有期徒刑、拘役或科或併科1 千元以下罰
金。
以前項方法得財產上不法之利益或使第三人得之者，亦同。
前二項之未遂犯罰之。


司法院資訊處製作；財團法人民間司法改革基金會備份。
